臺灣板橋地方法院民事判決　　　　　　　　　　　　　九十二年度勞訴字第五八號
　　原　　　告　丙○○
　　被　　　告　新漢電腦股份有限公司
　　法定代理人　乙○○
　　訴訟代理人　呂錦律師
　　複　代理人　甲○○
右當事人間請求給付資遣費等事件，於民國九十三年七月二十二日言詞辯論終結，本
院判決如左：
    主      文
被告應給付原告新台幣肆拾捌萬元，及自民國九十二年七月四日起至清償日止，按年
息百分之五計算之利息。
原告其餘之訴駁回。
訴訟費用由被告負擔七分之四，餘由原告負擔。
本判決第一項得假執行；但被告得以新台幣肆拾捌萬元預供擔保而免為假執行。
原告假執行之聲請駁回。
    事      實
甲、原告方面：
一、聲明：
（一）被告應給付原告新台幣（下同）四十八萬元，及自起訴狀繕本送達翌日起至清
      償日止，按年息百分之五計算之利息。
（二）被告應給付原告「新漢電腦股份有限公司」股票三萬股。
（三）願供擔保請准宣告假執行。
二、陳述：原告於民國九十年一月八日受僱於被告公司，負責業務開發工作，被告自
    九十二年三月起，為逼迫原告自動離職，竟於同年三月底，解除原告之國外子公
    司業務，復於同年五月初，再解除原告領導台北總公司所屬業務團隊之職務，並
    不斷指示業務主管及人事主管向原告施壓要求自動去職，至同年六月初，人事主
    管幾乎每天坐在原告辦公室，用言語故意羞辱原告，令原告身心受創，且於同年
    五月，更片面將原告每月薪資自十六萬元調降為十三萬元，被告顯有勞動基準法
    第十四條第一項第二、五、六款所列情形，原告乃於同年六月九日以存證信函通
    知被告於同年六月十日終止兩造勞動契約，被告應依法給付原告資遣費三十八萬
    七千二百元（即二點四二個月平均工資）、六月未付薪資五萬三千三百三十三元
    （即六月一日至十日薪資）、補五月被減薪資三萬元及端午節獎金差額一萬五千
    元（即半月薪資差額），合計四十八萬五千五百三十三元，又被告公司於九十一
    年十一月通知原告員工認股三萬股，原告繳足股金三十六萬元後，被告亦未將股
    票交付原告，爰依僱傭契約之法律關係，訴請判決如聲明所示。
三、證據：提出薪資給付通知單、存證信函、勞資爭議協調申請書、協調會紀錄、匯
    款回條聯及保管股票領取憑單等件為證。
乙、被告方面：
一、聲明：
（一）原告之訴及假執行之聲請均駁回。
（二）如受不利判決，願供擔保請准宣告為假執行。
二、陳述：被告調整原告職務及調降薪資均經原告同意，原告稱遭公司迫害等節純屬
    虛構，實為就任新職後適應不良所致；至原告所提返還股票之事，該股票並非被
    告保管，原告持被告當庭交付之保管股票領取憑單正本，應可直接向台證公司索
    取。
三、證據：提出被告公司內部行文及公告等件為證，並聲請訊問證人丁○○。
    理      由
一、本件原告起訴主張：其於九十年一月八日受僱於被告公司，負責業務開發工作，
    被告自九十二年三月起，為逼迫原告自動離職，竟於同年三月底，解除原告之國
    外子公司業務，復於同年五月初，再解除原告領導台北總公司所屬業務團隊之職
    務，並不斷指示業務主管及人事主管向原告施壓要求自動去職，至同年六月初，
    人事主管幾乎每天坐在原告辦公室，用言語故意羞辱原告，令原告身心受創，且
    於同年五月，更片面將原告每月薪資自十六萬元調降為十三萬元，被告顯有勞動
    基準法第十四條第一項第二、五、六款所列情形，原告乃於同年六月九日以存證
    信函通知被告於同年六月十日終止兩造勞動契約，被告應依法給付原告資遣費三
    十八萬七千二百元（即二點四二個月平均工資）、六月未付薪資五萬三千三百三
    十三元（即六月一日至十日薪資）、補五月被減薪資三萬元及端午節獎金差額一
    萬五千元（即半月薪資差額），合計四十八萬五千五百三十三元，又被告公司於
    九十一年十一月通知原告員工認股三萬股，原告繳足股金三十六萬元後，被告亦
    未將股票交付原告，爰依僱傭契約之法律關係，訴請判決如聲明所示等情。被告
    則以：被告調整原告職務及調降薪資均經原告同意，原告稱遭公司迫害等節純屬
    虛構，實為就任新職後適應不良所致；至原告所提返還股票之事，該股票並非被
    告保管，原告持被告當庭交付之保管股票領取憑單正本，應可直接向台證公司索
    取等語置辯。
二、按「有左列情形之一者，勞工得不經預告終止契約：．．．五、雇主不依勞動契
    約給付工作報酬，或對於按件計酬之勞工不供給充分之工作者。六、雇主違反勞
    動契約或勞工法令，致有損害勞工權益之虞者」，勞動基準法第十四條第一項第
    五、六款定有明文。查原告主張被告將原告每月薪資自十六萬元調降為十三萬元
    之事實，為被告所不爭執，堪信為真實。而被告抗辯原告同意減薪云云，則應就
    該有利於被告之積極事實，負舉證責任，被告固提出減薪公告及聲請訊問證人即
    被告公司前人事主管丁○○為證，惟前述減薪公告乃被告片面自行製作，本不足
    證明原告同意減薪，且證人丁○○亦證稱：「（依被告新漢公司的規定，對員工
    調整職務或減薪是否須經員工同意？）是，依照內部規定是要員工同意的」、「
    （有無見聞丙○○表示同意調整職務？或提出同意之書面？）都沒有」等語，均
    不能證明原告有同意調整職務，遑論同意每月減薪近二成高達三萬元，是尚難認
    被告已舉證以實其說。況依一般經驗法則判斷，減薪乙事影響勞工權益至鉅，倘
    勞工果有同意僱主減薪，自應出具同意之書面，以昭慎重，今被告既無法提出原
    告同意減薪之文書，參以原告於九十二年六月初接獲薪資給付通知單後，旋即以
    存證信函向被告表示終止兩造僱傭契約等情，顯被告應係片面將原告每月薪資自
    十六萬元調降為十三萬元，其未經原告同意而逕予減薪，自不合法。次查，依原
    告提出九十二年五月薪資給付通知單所示，被告係自同年五月十六日起調降原告
    薪資，並據以給付原告薪資，而被告片面減薪與法不合，已如前述，是被告未按
    原薪給付原告，即屬不依勞動契約給付工作報酬，且違反勞動契約及勞工法令，
    致有損害勞工權益，揆諸首揭法條規定，原告自得不經預告終止兩造僱傭契約。
三、次按「雇主依前條終止勞動契約者，應依左列規定發給勞工資遣費：一、在同一
    雇主之事業單位繼續工作，每滿一年發給相當於一個月平均工資之資遣費。二、
    依前款計算之剩餘月數，或工作未滿一年者，以比例計給之。未滿一個月者以一
    個月計」，勞動基準法第十七條亦有明文，依同法第十四條第四項規定，並準用
    於勞工終止契約之情形。查原告自九十年一月八日受僱於被告公司，至九十二年
    六月十日終止兩造僱傭契約，在被告事業單位繼續工作二年五月又二日，揆之上
    開說明，自得請求被告給付二點五個月平均工資之資遣費。
四、原告主張被告應給付原告資遣費三十八萬七千二百元（即二點四二個月平均工資
    ）、六月未付薪資五萬三千三百三十三元（即六月一日至十日薪資）、補五月被
    減薪資三萬元及端午節獎金差額一萬五千元（即半月薪資差額），合計四十八萬
    五千五百三十三元，而訴請被告給付四十八萬元及法定遲延利息。經查，本件資
    遣費以二點五個月平均工資（每月十六萬元）計算為四十萬元，六月未付薪資為
    五萬三千三百三十三元（160000×10/30=53333.33，元以下四捨五入），五月被
    減薪資為一萬五千四百八十四元（自五月十六日起調降三萬元，30000×16/31=1
    5483.87 元），端午節獎金差額為一萬五千元（即半月薪資差額，160000×1/0-
    000000×1/2=15000 ），合計應為四十八萬三千八百十七元，故原告請求被告給
    四十八萬元及法定遲延利息，洵屬正當，應予准許。
五、原告復主張被告公司於九十一年十一月通知原告員工認股三萬股，原告繳足股金
    三十六萬元後，被告亦未將股票交付原告，爰訴請被告給付原告「新漢電腦股份
    有限公司」股票三萬股。惟查，本件被告於九十三年一月八日言詞辯論期日，已
    當庭將原告名義之「新漢電腦」股票三萬股之保管股票領取憑單正本交付原告，
    原告應得持以逕向台証綜合證券股份有限公司領取，故原告仍請求被告給付系爭
    股票，即無理由，不應准許。
六、從而，原告依僱傭契約之法律關係，請求被告給付四十八萬元，及自起訴狀繕本
    有理由，應予准許，逾此範圍則為無理由，應予駁回。又兩造陳明願供擔保請准
    宣告假執行及免為假執行，就原告勝訴部分，所命給付之金額未逾五十萬元，依
    民事訴訟法第三百八十九條第一項第五款規定，應依職權宣告假執行（原告此部
    分假執行之聲請，核無必要，應予駁回），並就被告免為假執行之聲請，酌定相
    當擔保金額准許之；至原告敗訴部分，其假執行之聲請失所附麗，應予駁回。
七、本件事證已臻明確，兩造其餘主張及攻擊防禦方法，核與判決結果不生影響，爰
    不一一論述，附此敘明。
據上論結，本件原告之訴為一部有理由，一部無理由，依民事訴訟法第七十九條、第
三百八十九條第一項第五款、第三百九十二條第二項，判決如主文。
中　　　華　　　民　　　國　　九十三　　年　　　八　　　月　　  五  　　日
                                臺灣板橋地方法院民事第二庭
                                    法  官  連士綱
右為正本係照原本作成
如對本判決上訴，須於判決送達後廿日內向本院提出上訴狀
中　　　華　　　民　　　國　　九十三　　年　　　八　　　月　　 十八 　　日
                                    書記官  李宏明
